【裁判字號】    92,上訴,501
【裁判日期】    920506
【裁判案由】    強盜等
【裁判全文】
臺灣高等法院高雄分院刑事判決          九十二年度上訴字第五一號
    上  訴  人  臺灣高雄地方法院檢察署檢察官
    被      告  戊○○
    選任辯護人  劉新安律師
右上訴人因被告強盜案件，不服臺灣高雄地方法院九十一年度訴字第三０八六號，中
華民國九十二年一月二十八日第一審判決（起訴案號：臺灣高雄地方法院檢察署九十
年度偵字第一五六七八號）提起上訴，本院判決如左：
    主  文
原判決撤銷。
戊○○連續結夥三人以上攜帶兇器竊盜，處有期徒刑壹年，緩刑肆年，於緩刑期間內
併付保護管束。扣案之Ｔ型扳手壹支、鑰匙肆支，均沒收。
    事  實
一、戊○○夥同綽號「小寶」及另二名名籍不詳成年男子，共同意圖為自己不法之所
    有，並基於概括犯意，先於九十年八月十七日下午四時二十分許，由戊○○與「
    小寶」共乘一部機車，另二名真實姓名不詳男子共乘一部機車，在高雄縣湖內鄉
    ○○路○段湖內農會前廣場，以打開車門之方式共同竊取丁○○所有，放置在車
    號ＵＸ─三二六三號自用小客車內之皮包一個（內有信用卡一張、提款卡二張、
    健保卡一張、現金新台幣（下同）五千元）。得手後逃逸之，並由被告戊○○負
    責持有該皮包。再於民國九十年八月十七日下午四時三十五分許，在高雄縣茄萣
    鄉○○村○○路一四三號白砂崙農會分部前，由「小寶」持其所有之Ｔ型扳手一
    支（公訴人誤載為Ｔ型萬能鎖）及鑰匙四支著手竊取丙○○所有，停放在上開地
    點之車號ＫＭ五─六二五號重型機車一部，戊○○等人則在旁把風。得手後，適
    丙○○發現上情而自農會追出，戊○○則駕駛該竊得之機車，與「小寶」及另二
    名男子分乘二部機車逃離現場，丙○○隨即電告其父乙○○並報警。嗣同日下午
    四時四十分許，丙○○之父乙○○接獲通知，即自高雄縣茄萣鄉○○路○段一二
    六號家中外出查看，適發現戊○○等人，乙○○遂尾隨戊○○等人至茄萣鄉○○
    路一九○巷口時，見蘇某丟棄皮包內之證件時，乙○○上前抓住戊○○並大喊抓
    賊，並將之攔獲報警，其餘之人則趁隙逃逸。當場扣得Ｔ型扳手一支、鑰匙四支
    及上述機車一部。
二、案經高雄縣警察局湖內分局報請台灣高雄地方法院檢察署檢察官偵查起訴。
    理  由
一、訊據被告戊○○於本院審理中坦承：伊確有在右揭時、地，與綽號「小寶」及另
    二名名籍不詳之成年男子，共同持扣案之「小寶」所有Ｔ型扳手一支、鑰匙四支
    竊取告訴人丙○○所有之車號ＫＭ五─六二五號重型機車一部，由「小寶」下手
    竊取，伊與另二人在旁把風，「小寶」竊得上述機車時，機車上即已插有扣案之
    鑰匙等語不諱，核與告訴人丙○○於本院調查中指述：有看到被告竊取上開其所
    有之重型機車，及告訴人乙○○於本院調查中指述：其係因丙○○打電話告知上
    述之重型機車遭竊，而從高雄縣茄萣鄉○○路○段一二六號家中出來時，發現被
    告等人，其遂尾隨被告等人至茄萣鄉○○路一九○巷巷口時，始將被告攔獲（九
    十一年十一月二十八日訊問筆錄）等情，互核大致相符；此外，並有卷附之高雄
    縣警察局湖內分局茄定分駐所贓物認領保管收據一紙、扣案之Ｔ型扳手一支、鑰
    匙四支可按，是被告戊○○上述犯行之犯罪事證明確，其犯行堪以認定。
二、訊據被告戊○○否認有行竊丁○○車內皮包之犯行，辯稱：伊並無做此部分之犯
    行，伊是到警察局才看到丁○○之皮包云云。然查：
  (一)本件被告之被逮獲，係被害人丙○○發現其機車被偷後，以電話聯絡告訴人乙○○，乙○○便走出家中騎機車在路上，結果發現被告等人的車，乙○○便跟在被
    告後方，被告他們有三、四人，邊騎邊說話，後來在某一巷口乙○○發現被告戊○○停車把偷來之皮夾、證件丟到水溝，乙○○便利用此機會抓住戊○○並喊抓
    賊，戊○○想要逃跑並拿一支鐵製不明物體打乙○○之頭，其他的人本來要過來
    打乙○○，但有路人來擋住他們，後來有路人報警，其他三人先跑掉，之後警方
    就到抓到戊○○等情，業經告訴人乙○○於偵查中指述綦詳；乙○○又於原審九
    十一年十一月二十八日及十二月十日調查中指述：「當日係被告戊○○將丁○○
    之皮包丟入金鑾路一九○巷口水溝內」「被告有自身上丟一些『證件』到金鑾路
    一九○巷口之水溝內，在被告丟證件時乘機從後面抱住被告」，乙○○與被告並
    無怨懟，衡情當無誣陷之理。另參諸證人陳志成即當日第一位到達現場之員警，
    於原審調查中證稱：被害人丁○○之皮包，及皮包內之證件、信用卡等物均係散
    落在金鑾路一九○巷口水溝內附近之地上，並未從被告戊○○之身上搜出皮包等
    語，復有告訴人丁○○出具之贓物領據一紙附卷可稽。果被告戊○○並無竊取丁○○之皮包，何以其能丟棄丁○○之皮包、證件到水溝，足徵被告戊○○確有連
    續共同竊取丁○○皮包之犯行。
  (二)九十年八月十七日下午四時二十分許，在錄影帶上雖僅有三人分乘二部機車至高
    雄縣湖內鄉○○路○段湖內農會前廣場，以打開車門之方式竊取被害人林秀美所
    有之上述皮包一個，業經原審勘驗錄有林秀美皮包遭竊過程之高雄縣湖內農會所
    錄之錄影帶屬實，及證人蕭國華即本案之承辦員警在原審證述：「（問：當天在
    現茄萣鄉○○路一九０號所發現之皮包為何會認定是被告所偷竊丁○○的皮包？
    ）因為皮包有丁○○的証件，丁○○說皮包是在湖內農會失竊的，我們就去調錄
    影帶來看，從錄影帶看來有人撬開勘驗錄影帶內所示之紅色小客車偷竊的物品就
    是丁○○的皮包，所以我們才會這樣認定。」等語明確，自上開之錄影帶中，行
    竊之三人均頭戴安全帽，無法辨別出下手行竊三人之面貌，固經原審勘驗上開錄
    影帶明確，但錄影帶所顯示未見面貌之三人，及另有一人未被錄影，均不能為被
    告未參與行竊之有力證據，被告所辯，係卸責之詞，此部分罪證明確，犯行亦堪
    認定。
三、查扣案Ｔ型扳手前端為鐵製磨尖，業經原審勘驗屬實，客觀上足以對人之身體、
    生命構成威脅，性質上屬兇器無訛，核被告所為，行竊機車部分，係犯刑法三百
    二十一條第一項第四款、第三款結夥三人以上攜帶兇器竊盜罪。行竊皮包部分，
    係犯同法條第一項第四款結夥三人以上竊盜罪。被告與綽號「小寶」及另二名名
    籍不詳之成年男子間，就上開犯行，均有犯意之聯絡，行為之分擔，皆為共同甲
    犯。被告先後二次犯行，係基於概括犯意，犯同一罪名，為連續犯，以加重竊盜
    機車一罪論。又公訴意旨雖認，被告於九十年八月十七日下午四時三十五分許，
    高雄縣茄萣鄉○○村○○路一四三號白砂崙農會分部前，與「小寶」等人於竊得
    上述車號ＫＭ五─六二五號重型機車一部後，在高雄縣茄萣鄉○○路一九○巷巷
    口時，被告當場為脫免逮捕，持自備之鐵器毆打告訴人乙○○，致乙○○受有傷
    害（傷害部分詳後述），認被告應以刑法第三百三十條第一項、第三百二十九條
    之加重準強盜罪論處云云，惟按「刑法第三百二十九條之強暴、脅迫，以當場實
    施者為限，如在脫離犯罪場所或追捕者之視線以後，基於別種事實而實施時，則
    雖意在防護贓物或脫免逮捕，亦不過為另犯他罪之原因，與前之竊盜或搶奪行為
    無關，自不能適用該條以強盜論。」（最高法院二十八年非字第四三號判例要旨
    參照）。查告訴人丙○○於原審調查中明白陳述：「（問：當天你是幾天發現你
    的車被偷？）四點半左右發現，我在農會上班，從窗戶看出來，剛好看到三個人
    包括被告在偷我的車，一下子他們三個就把我的車騎走了，我有追出來，但我追
    出來時，須要開鐵門，我一開鐵門出來的時候，就看不到被告及其同夥，這時我
    就趕快打電話報警及打電話回家告訴我父親，請他們看看車子有無剛好騎經我家
    門口。」等語明確（原審九十一年十一月二十八日訊問筆錄），足見被告與「小
    寶」等人於竊得上述機車後，已脫離高雄縣茄萣鄉○○村○○路一四三號白砂崙
    農會分部前之犯罪現場，且告訴人乙○○於原審調查中亦指陳：其係自高雄縣茄
    萣鄉○○路○段一二六號家中出來時，發現被告等人，其遂尾隨被告等人至茄萣
    鄉○○路一九○巷巷口時，始將被告攔獲，已如前述，是縱被告有公訴人所指傷
    害告訴人乙○○之犯行，亦非屬為竊盜犯行後「當場」實施強暴、脅迫，是公訴
    人認被告應以刑法第三百三十條第一項、第三百二十九條之加重準強盜罪論處云
    云，尚有誤會，惟公訴人起訴之事實，與被告所犯之加重竊盜罪基本事實同一，
    爰依法變更起訴法條。
四、原審據以論罪科刑，固非無見。但論被告未行竊丁○○車內之皮包，尚有未洽，
    檢察官上訴執此指摘原判決不當，為有理由、應予撤銷改判。爰審酌贓物均已發
    還被害人，惟被告未能坦承全部犯行及其他一切情狀，量處如主文所示之刑，以
    資儆懲。查被告前未曾受有期徒刑以上刑之宣告，其因一時失慮始為上開之竊盜
    犯行，事後已深具悔意，經此刑之宣告後，應知警惕而無再犯之虞，且被告現仍
    在學中，有卷附之學生證影本可按，是本院因認暫不執行其刑為適當，併予宣告
    緩刑四年，又為促其改過向善，爰併宣告其於緩刑期間內併付保護管束，用啟自
    新。再扣案之Ｔ型扳手一支、鑰匙四把為共犯「小寶」所有，並供被告等人犯罪
    所用之物，亦經被告於原審調查中供認屬實，爰依刑法第三十八條第一項第二款
    之規定，併予宣告沒收。
五、至公訴意旨雖認：被告戊○○在高雄茄萣鄉○○路一九○巷巷口時，為脫免逮捕
    持自備之鐵器，毆打告訴人乙○○之頭部，致乙○○因此受左眼眶三公分撕裂傷
    、左前額及左眼外側三×三公分、四×四公分碰撞瘀血、輕度腦震盪之傷害，而
    認被告應論以加重準強盜罪云云，惟被告並非在行竊當場施以強暴、脅迫，是被
    告並不構成準強盜罪，已如前述，且縱被告戊○○有此傷害行為，因按「告訴乃
    論之罪，告訴人於第一審辯論終結前，得撤回其告訴；又告訴經撤回者，法院應
    諭知不受理之判決」，刑事訴訟法第二百三十八條第一項，及第三百零三條第三
    款定有明文，而告訴人乙○○於原審調查中已撤回告訴，有卷附之撤回告訴狀一
    紙可按，參諸上述之法條，就此部分本院原應為被告不受理之判決，惟公訴意旨
    認此部分與被告前開所犯之竊盜罪有罪部分，係屬單純一罪之事實上一罪關係，
    爰不另為不受理之諭知，附此敘明。
據上論斷，應依刑事訴訟法第三百六十九條第一項前段、第三百六十四條、第二百九
十九條第一項前段、第三百條，刑法第三百二十一條第一項第三款、第四款、第二十
八條、第五十六條、第七十四條第一款、第九十三條第一項、第三十八條第一項第二
款，判決如主文。
本案經檢察官鄭文貴到庭執行職務。
中    華    民    國        九十二      年      五      月      六      日
                              臺灣高等法院高雄分院刑事第八庭
                                  審判長法官  郭雅美
                                        法官  裕斗
                                        法官  江泰章
右甲本證明與原本無異。
檢察官如不服本判決應於收受本判決後十日內向本院提出上訴書狀，其未述上訴理
由者，並得於提起上訴後十日內向本院補提理由書狀（均須按他造當事人之人數附繕
本)「切勿逕送上級法院」。
被告不得上訴。
                                      書記官  郭榮芳
中    華    民    國        九十二      年      五      月      七      日
附錄：本判決論罪科刑法條：
刑法第三百二十一條第一項第三、四款
犯竊盜罪而有左列情形之一者，處六月以上五年以下有期徒刑：
三、攜帶兇器而犯之者。
四、結夥三人以上而犯之者。
                                                                      Ｈ


司法院資訊處製作；財團法人民間司法改革基金會備份。
